臺灣臺北地方法院刑事判決　　　　　　96年度交簡上字第16號
上　訴　人
即　被　告　乙○○
上列上訴人因公共危險案件，不服本院95年度北交簡字第3210號
中華民國95年11月30日第一審簡易判決（聲請簡易判決處刑案號
：臺灣臺北地方法院檢察署95 年度偵字第22112號），提起上訴
，本院管轄之第二審合議庭判決如下：
    主  文
上訴駁回。
    事  實
一、乙○○於民國95年9 月19日晚間11時許至翌（20）日凌晨1
    時15分，在台北市○○區○○街旁之海產店，飲用啤酒4 瓶
    ，已達不能安全駕駛動力交通工具之程度，猶於酒後騎乘駕
    駛車牌號碼BKZ-721號重型機車上路，嗣於同月20日凌晨1時
    34分許，逆向行經台北市大安區○○○路○段228巷84 號前
    ，為警攔檢並測得其呼氣所含酒精濃度達每公升0.60毫克。
二、案經臺北市政府警察局大安分局報告臺灣臺北地方法院檢察
    署檢察官偵查後聲請簡易判決處刑。
    理  由
一、訊據被告乙○○固坦承於上揭時、地飲酒、酒後並有駕車等
    情不諱，核與取締之警員即證人甲○○所述相符、並有卷附
    酒精濃度測試值表、台北市政府警察局舉發違反道路交通管
    理事件通知單、刑法第185 條之3 案件測試觀察紀錄表足稽
    ，應堪信為真實。惟辯稱：其於酒測後通過所有生理平衡測
    驗，故可證明其尚未達不能安全駕駛動力交通工具之程度。
    經查：
  (一)按刑法第185 條之3 規定服用酒類不能安全駕駛動力交通工
    具而駕駛之犯罪，屬抽象危險犯，凡因服用酒類達不能安全
    駕駛之狀態且在此狀態下仍為駕駛之實行行為，即成立犯罪
    ; 因其非具體危險犯或者實害犯，故不以駕駛後產生交通往
    來上之公共危險或發生他人實際受有損害為必要。是故法院
    認定被告有無成立刑法第185 條之3 犯罪，乃以被告有無服
    用酒類或其他相類似之物、服用後是否駕駛動力交通工具、
    以及在駕駛時有無處於不能安全駕駛之狀態等為前提。再者
    ，執行酒測勤務之警員於道路上攔檢酒後駕車並予實施呼氣
    酒精濃度檢測或者生理平衡測驗，其檢測後所得數值或結果
    ，雖亦得作為判斷被告於駕駛時是否處於不能安全駕駛狀態
    之證據；惟因警員所實施之檢測，依其先後時序，係在被告
    服用酒類、達不能安全駕駛狀態、駕駛動力交通工具之後，
    故如有其他情狀亦足以令法院認定被告於駕駛時已處於不能
    安全駕駛之狀態，仍得以刑法第185 條之3 犯罪論處。
  (二)次按法務部88年5 月18日 (88) 法檢字第001669號函所稱：
    「對於酒精濃度呼氣已達每公升0.55毫克（0.55MG/L）或血
    液濃度達0.11％以上，肇事率為一般正常人之十倍，認為已
    達『不能安全駕駛』之標準；至於上揭數值以下之行為，如
    輔以其他客觀事實得作為『不能安全駕駛』之判斷時，亦應
    依刑法第185 條之3 之規定移送法辦處以刑罰。」係就上開
    條文所稱「不能安全駕駛」提供一客觀的標準，作為檢警取
    締酒後駕車之參考。該函釋雖無拘束法院之效力，惟就醫學
    文獻可知，酒精濃度呼氣達每公升0.5 毫克以上，即生反應
    較慢、感覺降低及影響駕駛等中毒症狀，此有行政院國軍退
    除役官兵輔導委員會台北榮民總醫院88年8 月5 日（88 ）
    北總內字第26868 號函附卷可考，上開法務部函釋自屬有據
    。
  (三)被告乙○○酒後駕車經攔停檢測其呼氣酒精濃度達每公升
    0.60毫克，已超過標準值每公升0.55毫克，參以被告乙○○
    自承飲用4瓶啤酒後駕車（見本院卷第14頁），且依證人即
    警員甲○○於本院證稱：其執行勤務時因見被告乙○○在道
    路上有逆向行駛，發現被告有違一般駕駛之情形，所以將之
    攔停，就聞到被告渾身酒味（見本院卷第26頁）等情，顯見
    被告乙○○飲用酒類後，其駕駛行為確有發生偏差之情形，
    可證飲酒對其駕駛所造成影響，足以認定被告乙○○確已不
    能安全駕駛動力交通工具而仍駕駛。
  (四)至於被告乙○○辯稱其酒測後通過所有生理平衡測驗，可證
    明尚未達不能安全駕駛之程度; 然而如上所述，被告乙○○
    先飲用4 瓶啤酒、逆向行駛，遭甲○○攔停後，因聞到被告
    乙○○渾身酒味，經15分鐘以上才實施呼氣酒精濃度檢測（
    見95年度偵字第22112 號偵查卷第15頁）、檢測值超過標準
    再帶回台北市警察局保安警察大隊辦公室，於辦公室內施以
    生理平衡檢測，距警員取締被告時其時又經過1 小時（見本
    院卷第26頁），亦即甲○○對被告乙○○施作生理平衡測驗
    已在取締被告乙○○酒後駕車行為後近1 小時。則被告乙○
    ○當時雖通過生理平衡檢測，但此一時間距被告實施酒測之
    時間已有1 小時，並非警員攔停或實施酒測之時，故該項證
    據，尚難據為證明其酒後駕車時未達不能安全駕駛之認定，
    故被告乙○○所為通過生理平衡檢測之辯解，並不足採。
二、綜上所述，被告確有於飲用酒類後已達不能安全駕駛動力交
    通工具而仍駕駛之犯行。事證明確，犯行已堪認定，應依法
    論科。
三、原審本同上見解，適用刑法第185 條之3 、第42條第3 項前
    段、刑法施行法第1 條之1 第1 項、第2 項但書之規定，並
    審酌被告犯罪情狀、飲酒程度，量處被告罰金新台幣47,000
    元，並諭知易服勞役之折算標準，其認事用法均無不合，量
    刑亦稱妥適，是上訴人之上訴為無理由，應予駁回。
據上論斷，應依刑事訴訟法第455條之1第3項、第368條，判決如
主文。
本案經檢察官於知慶到庭執行職務。
中　　華　　民　　國　　96　　年　 　3  　月　　29　　日
                  刑事第六庭  審判長法　官  周占春
                                    法  官  趙子榮
                                    法  官  林晏如
上正本證明與原本無異。
不得上訴。
                                    書記官  林妙穗
中　　華　　民　　國　　96　　年　 　3  　月　　29　　日
附錄本判決所引法條
中華民國刑法第185條之3
服用毒品、麻醉藥品、酒類或其他相類之物，不能安全駕駛動力
交通工具而駕駛者，處一年以下有期徒刑、拘役或三萬元以下罰
金。
不得上訴
